【裁判字號】    95,上更(一),25
【裁判日期】    951019
【裁判案由】    誣告
【裁判全文】
臺灣高等法院高雄分院刑事判決      95年度上更(一)字第25號
上  訴  人
即自訴人    甲○○
            丙○○
上列一人
自訴人代理  郭憲彰律師
人
被      告  乙○○  男  民國3.
                    身分證統一.
                    住高雄縣大.
選任辯護人  林振福律師
上列上訴人因被告誣告案件，不服臺灣高雄地方法院89年度自更
字第21號中華民國91年10月29日第一審判決，提起上訴，經判決
後，由最高法院發回更審，本院判決如下：
    主  文
原判決關於乙○○被訴誣告甲○○部分撤銷。
乙○○被訴誣告甲○○部分自訴不受理。
其餘（乙○○被訴誣告丙○○部分）上訴駁回。
    理  由
一、自訴意旨略以：自訴人甲○○、丙○○均為全民計程車司機
    ，民國86年1 月26日及同年月29日，被告乙○○本於誣諂之
    不法意圖，為報復全民計程車聯誼會爭取排班，導致被告等
    之載客受到影響，乃向高雄市政府警察局鹽埕分局舉發自訴
    人等涉有多項非行，欲使自訴人等被提報流氓，移送感訓，
    期其一舉瓦解全民計程車聯誼會，被告誣指自訴人等之不實
    事項計有：自訴人等私自籌組全民計程車聯誼會、霸佔高雄
    火車站前廣場為地盤、強收入會費、不事開車載客，專門負
    責監視計程車司機之動向、以暴力脅迫恐嚇未入會之計程車
    司機、恐嚇吳忠正不得提告訴，並強迫和解，自訴人等因此
    遭移送治安法庭審理，因認被告涉犯誣告罪嫌云云。
二、自訴人甲○○自訴被告乙○○誣告部分：
    按自訴之提起應委任律師為之；自訴人未委任代理人，法院
    應定期間以裁定命其委任代理人，92年2 月6 日公布，同年
    9 月1 日施行之刑事訴訟法第319 條第2 項、第329 條第2
    項定有明文。又上訴案件經最高法院發回更審，為另一審級
    訴訟程序之開始，參照刑事訴訟法第38條準用第30條之規定
    及司法院院字第1755號解釋，自訴人委任律師為代理人之委
    任狀，應於每一審級提出，第二審程序既已重新開始，自應
    委任律師為自訴代理人（參最高法院94年度第六、七次刑事
    庭會議紀錄第六項意旨）。準此，本件自訴人甲○○自訴部
    分既經最高法院撤銷原判決，發回本院更審，即應另行委任
    律師為自訴代理人，始為合法。又自訴人甲○○於本院本審
    未委任律師為代理人，經本院裁定命其於收受裁定後7 日內
    委任律師為代理人並提出委任書狀，該裁定書於95年2 月17
    日寄存送達於甲○○住所地之警察機關高雄縣仁武分局鳥松
    派出所，自寄存之翌日起算經過10日發生送達效力，此有該
    裁定書及送達證書各1 份在卷可按（見本院本審卷第22、23
    頁），其迄今仍未依裁定意旨委任律師為代理人，自有未合
    。自訴人甲○○於本院前審（92年上訴字第114 號）提起上
    訴時，刑事訴訟法第319 條第1 項及第329 條均尚未修正，
    且甲○○並有委任律師為自訴代理人，其二審上訴程序固屬
    合法，惟其於本院本審既未依上開裁定委任律師為代理人，
    即非合法，爰依刑事訴訟法第364 條準用同法第329 條第2
    項之規定，不經言詞辯論，就被告被訴誣告甲○○部分逕為
    自訴不受理之判決。
三、自訴人丙○○自訴被告乙○○誣告部分：
（一）按犯罪事實應依證據認定之，無證據不得認定犯罪事實，
      刑事訴訟法第154 條第2 項定有明文。又認定犯罪事實所
      憑之證據，雖不以直接證據為限，間接證據亦包括在內；
      然而無論係直接或間接證據，其為訴訟上之證明，須於通
      常一般之人均不致有所懷疑，而得確信其為真實之程度者
      ，始得據為有罪之認定，倘其證明尚未達到此一程度，而
      有合理性之懷疑存在時，即難為有罪之認定。再者，告訴
      人之告訴係以使被告受刑事訴追為目的，是其陳述是否與
      事實相符，仍應調查其他證據以資審認，此有最高法院52
      年台上字第1300號、76年度台上字第4986號判例可資參照
      。
（二）丙○○自訴意旨認被告涉犯誣告罪，係以被告於86年1 月
      26 日 及同年月29日，在高雄市政府警察局刑警大隊偵一
      隊第三分隊製作警詢筆錄為主要基礎證據。訊之被告乙○○否認誣告丙○○，辯稱：伊並無使丙○○受刑事處分或
      懲戒處分之意圖，是警察向伊詢問是否認識丙○○及其他
      計程車司機，伊只告訴警察認識丙○○及其他二、三位司
      機，並未告訴警察丙○○時常在高雄火車站前廣場欺負善
      良計程車司機等語。經查被告固曾於86年1 月26日及同年
      月29 日 ，在高雄市政府警察局刑警大隊偵一隊第三分隊
      製作警詢筆錄，惟此二次警詢筆錄，均無被告（即Ａ4）
      指述丙○○犯罪或有流氓非行之記載，此有該2 份筆錄表
      在卷可按（外放），及秘密證人Ａ4 之年籍對照表可憑（
      外放）。被告並未於上開警詢中誣告丙○○至堪認定。
（三）原審以丙○○自訴意旨所指被告誣告犯行，無積極證據足
      資證明，而諭知被告此部分無罪，並無違誤，應予維持。
      自訴人丙○○上訴意旨以被告此部分應判有罪指摘原判決
      不當，為無理由，應予駁回。
據上論結，應依刑事訴訟法第368 條、第369 條第1 項前段、第
364 條、第329條第2項、第343條、307條，判決如主文。
中    華    民    國    95    年    10    月    19    日
                  刑事第八庭    審判長法  官  李炫德
                                      法  官  陳志銘
                                      法  官  蔡國卿
以上正本證明與原本無異。
如不服本判決應於收受本判決後10日內向本院提出上訴書狀，其
未敘述上訴理由者，並得於提起上訴後10日內向本院補提理由書
狀（均須按他造當事人之人數附繕本）「切勿逕送上級法院」。
中    華    民    國    95    年    10    月    19    日
                                      書記官  顏惠華


司法院資訊處製作；財團法人民間司法改革基金會備份。
